臺灣高等法院臺中分院刑事判決
110年度上易字第648號
上  訴  人  
即  自訴人  中國醫藥大學附設醫院

上  訴  人  
即自訴人兼  
法定代理人  周德陽

自訴代理人  吳佩書律師
            羅閎逸律師
被      告  邱尚明




選任辯護人  鄭懿瀛律師
上列上訴人因被告妨害名譽案件，不服臺灣臺中地方法院108年
度自字第37號中華民國110年3月22日第一審判決，提起上訴，本
院判決如下：
    主  文
上訴駁回。
    理  由
一、自訴意旨略以：被告邱尚明為自訴人中國醫藥大學附設醫院
    加馬刀治療中心已離職之醫師，明知自訴人中國醫藥大學附
    設醫院之自訴人周德陽醫師、同院林○○醫師並無違法執行醫
    療職務之行為，竟意圖散布於眾，基於散布文字誹謗他人之
    犯意，於民國108 年8 月19日上午某時許，以其臉書（FACE
    BOOK）社群網站暱稱「邱尚明」之名義，在其個人臉書網頁
    上發布標題為「害人的密醫行為！轉告親朋好友注意！功德
    無量！」之文字，並記載「台中中國醫藥大學附設醫院自民
    國93年起縱容未接受『加馬刀』放射治療正式訓練的周德陽與
    林○○逕行危險可導致患者『死亡或殘留永遠無法補救的神經
    障礙』的『密醫』行為。此不法事實目前仍存在！」等不實內
    容，被告並將該篇文章觀覽權限設定為所有網路不特定群眾
    均得以共見共聞之狀態，以此等網路文字加貼圖之方式對外
    散布上述不實誹謗言論，嚴重損害自訴人中國醫藥大學附設
    醫院、自訴人周德陽醫師、林○○醫師之聲譽、信譽、人格及
    社會評價。被告明知自訴人等並無違法執行醫療職務之行為
    ，竟意圖散布於眾，基於散布文字誹謗他人之犯意，指摘傳
    述不實且足以毀損自訴人名譽之事，因認被告已構成刑法第
    310條第2項之加重誹謗罪嫌等語。
二、按有罪之判決書應於理由內記載認定犯罪事實所憑之證據及
    其認定之理由，刑事訴訟法第310條第1款分別定有明文。而
    犯罪事實之認定，係據以確定具體的刑罰權之基礎，自須經
    嚴格之證明，故其所憑之證據不僅應具有證據能力，且須經
    合法之調查程序，否則即不得作為有罪認定之依據。倘法院
    審理之結果，認為不能證明被告犯罪，而為無罪之諭知，即
    無刑事訴訟法第154條第2項所謂「應依證據認定」之犯罪事
    實之存在。因此，同法第343條準用第308條前段規定，無罪
    之判決書只須記載主文及理由。而其理由之論敘，僅須與卷
    存證據資料相符，且與經驗法則、論理法則無違即可，所使
    用之證據亦不以具有證據能力者為限，即使不具證據能力之
    傳聞證據，亦非不得資為彈劾證據使用。故無罪之判決書，
    就傳聞證據是否例外具有證據能力，本無須於理由內論敘說
    明（最高法院100年度台上字第2980號判決要旨參照）。是
    依上開最高法院判決意旨所示，本案既為無罪之判決，自無
    庸就判決內所引各項證據是否均具證據能力逐一論述，合先
    敘明。　　
三、次按犯罪事實應依證據認定之，無證據不得認定犯罪事實；
    又不能證明被告犯罪，應諭知無罪之判決，刑事訴訟法第15
    4條第2項、第301條第1項分別定有明文。次按刑事訴訟法上
    所謂認定犯罪事實之證據，係指足以認定被告確有犯罪行為
    之積極證據而言，如未能發現相當證據或證據不足以證明，
    自不能以推測或擬制之方法，以為裁判基礎。而認定不利於
    被告之事實，須依積極證據，苟積極證據不足為不利被告之
    認定時，即應為有利於被告之認定，更不必有何有利之證據
    ；又認定犯罪事實所憑之證據，雖不以直接證據為限，間接
    證據亦包括在內，然而無論直接證據或間接證據，其為訴訟
    上之證明，須於通常一般之人均不致有所懷疑，而得確信其
    為真實之程度者，始得據為有罪之認定，倘其證明尚未達到
    此一程度，而有合理之懷疑存在，無從使事實審法院得有罪
    之確信時，即應由法院為諭知被告無罪之判決。亦即若證據
    資料在經驗科學上或論理法則上尚有對被告較為有利之存疑
    ，而無從依其他客觀方法排除此項合理之可疑，即不得以此
    資料作為斷罪之基礎，且刑事訴訟制度受「倘有懷疑，即從
    被告之利益為解釋」、「被告應被推定為無罪」之原則所支
    配，故得為訴訟上之證明者，無論為直接或間接證據，須客
    觀上於一般人均不致有所懷疑而達於確信之程度者，始可據
    為有罪之認定，倘其證明尚未達於「確信」之程度，而有合
    理可疑存在時，即難據以為被告不利認定，換言之，在法律
    判斷上，即不能為被告有罪之認定（最高法院76年台上字第
    4986號判決可資參照）。
四、自訴人中國醫藥大學附設醫院、周德陽認被告邱尚明涉犯刑
    法第310條第2項之加重誹謗罪嫌，無非係以被告之臉書貼文
    、行政院原子能委員會92年1月23日會輻字第0920001658號
    書函影本、行政院原子能委員會106年11月1日醫物字第0000
    000號放射性物質許可證影本、中國醫藥大學附設醫院加馬
    刀治療流程作業標準書、自訴人周德陽醫師之資歷簡介、林
    ○○醫師資歷簡介、臺中市政府衛生局107年12月28日中市衛
    醫字第1070126089號函各1份、自訴人周德陽醫師之相關證
    書2份、林○○醫師相關證書3份等資料，為其主要論據。
五、訊據被告固坦承有於上開時間，在其個人臉書網頁上發布標
    題為「害人的密醫行為！轉告親朋好友注意！功德無量！」
    之文字，並記載前揭文字內容之事實，惟堅詞否認有何加重
    誹謗之犯行，辯稱：我發表這篇文章是希望病患跟我聯絡，
    是要提起集體訴訟的救濟平臺，我曾經是中國醫藥大學附設
    醫院神經外科的醫生，我是臺灣目前個位數的「加馬刀治療
    」專家之一，周德陽醫師跟林○○醫師不是加馬刀治療的醫師
    ，他們沒有執照，他們用假執照去騙人，我在93年就知道他
    們在亂搞，中國醫藥大學附設醫院的加馬刀是我草創的，林
    ○○是周德陽的學生，我知道他們沒有取得加馬刀執照，他們
    是假的執照，我是於106年7月31日離職的，臺灣目前沒有規
    定要什麼資格才能從事加馬刀治療，但是臺灣其他醫院的加
    馬刀都有2位醫師及1位放射物理師，也都有受訓至少1年，
    臺灣其他醫院都有遵循美國規定，只有周德陽醫師跟林○○醫
    師參加3天非醫師也能參加的科普講習就從事加馬刀治療，
    我沒有誹謗的意思等語。
六、經查：
  ㈠被告為自訴人中國醫藥大學附設醫院加馬刀治療中心已離職
    之醫師，自訴人周德陽醫師及林○○醫師則為自訴人中國醫藥
    大學附設醫院之神經外科醫師；又被告有於108年8月19日上
    午某時許，以其臉書社群網站暱稱「邱尚明」之名義，在其
    個人臉書網頁上發布標題為「害人的密醫行為！轉告親朋好
    友注意！功德無量！」之文字，並記載「台中中國醫藥大學
    附設醫院自民國93年起縱容未接受『加馬刀』放射治療正式訓
    練的周德陽與林○○逕行危險可導致患者『死亡或殘留永遠無
    法補救的神經障礙』的『密醫』行為。此不法事實目前仍存在
    ！」之內容等情，為被告所不否認，並有自訴人周德陽醫師
    、林○○醫師之資歷簡介各1份、被告之臉書個人頁面及貼文
    截圖3張（見原審卷一第19至23、33至34、39至40頁）在卷
    可稽，該部分事實應堪認定。
  ㈡按言論自由為人民之基本權利，憲法第11條有明文保障，國
    家應給予最大限度之維護，俾其實現自我、溝通意見、追求
    真理及監督各種政治或社會活動之功能得以發揮。惟為兼顧
    對個人名譽、隱私及公共利益之保護，法律尚非不得對言論
    自由依其傳播方式為合理之限制。刑法第310條第1項及第2
    項誹謗罪即係保護個人法益而設，為防止妨礙他人之自由權
    利所必要，符合憲法第23條規定之意旨。至刑法同條第3項
    前段以對誹謗之事，能證明其為真實者不罰，係針對言論內
    容與事實相符者之保障，並藉以限定刑罰權之範圍，非謂指
    摘或傳述誹謗事項之行為人，必須自行證明其言論內容確屬
    真實，始能免於刑責。惟行為人雖不能證明言論內容為真實
    ，但依其所提證據資料，認為行為人有相當理由確信其為真
    實者，即不能以誹謗罪之刑責相繩，亦不得以此項規定而免
    除檢察官或自訴人於訴訟程序中，依法應負行為人故意毀損
    他人名譽之舉證責任，或法院發現其為真實之義務。就此而
    言，刑法第310條第3項與憲法保障言論自由之旨趣並無牴觸
    （司法院大法官釋字第509號解釋參照）。據此可知：
　⒈刑法第310條第3項之規定僅在減輕行為人證明其言論為真實
    之舉證責任，其主觀上對於指摘或傳述之事項不實，非出於
    明知或輕率疏忽而不知者，即不得律以誹謗罪責，此與美國
    憲法上所發展出的「真正惡意原則（actualmalice）」，大
    致相當。而行為人是否成立誹謗罪，首須探究主觀上究有無
    相當理由，確信所指摘或傳述之事為真實，基於保障言論自
    由之觀點，除非發表言論之行為人，對資訊不實已有所知悉
    ，仍執意傳播不實言論，或本應對資訊之真實性起疑，卻仍
    故意不論事實真相而發表言論，方有繩以誹謗罪之可能。準
    此，是否成立誹謗罪，必須探究行為人主觀上究有無相當理
    由確信其所指摘或傳述之事為真實。又行為人就其所指摘或
    傳述之事，應盡何種程度之查證義務，始能認其有相當理由
    確信為真實，而屬善意發表言論，應參酌行為人之動機、目
    的及所發表言論之散布力、影響力而為觀察。是刑法第310
    條之誹謗罪，其構成要件以行為人基於毀損他人名譽之故意
    而為指摘、傳述，且所指摘傳述之事項，在客觀上足以造成
    毀損他人名譽之結果者始足當之，至行為人之行為是否足以
    毀損他人名譽，應從一般社會之客觀標準加以判斷，非以當
    事人主觀感受為認定標準。
　⒉又刑法第311條第3款規定：「以善意發表言論，而有左列情
    形之一者，不罰：三、對於可受公評之事，而為適當之評論
    者」，所謂「可受公評之事」，係指依該事實之性質，在客
    觀上可接受公眾評論者，如國家或地方之政事、政治人物之
    言行、公務員執行職務之行為、與公共安全、社會秩序、公
    眾利益有關之事件等。又所謂「適當之評論」，指個人基於
    其價值判斷，提出其主觀之評論意見，至於評論所用之語言
    、文字是否適當，並非一概而論，而應斟酌被告為此言論之
    心態、當時客觀之情狀、該語言、文字與評論之對象間是否
    有合理連結為斷。是以善意發表言論，對於可受公評之事為
    適當之評論，係刑法第311條第3款明定之誹謗罪阻卻違法事
    由；所謂「善意」之認定，倘指摘或傳述之對象係政府官員
    、公眾人物、大型企業或公益組織時，因彼等得掌握社會較
    多權力或資源分配，較諸一般人更容易接近大眾傳播媒體，
    自可利用媒體為其所作所為進行辯護，是以其就公共事務之
    辯論，實處於較為有利之地位，對於相對弱勢者之意見表達
    ，應以較大程度之容忍，維護公共論壇與言論自由之市場運
    作於不墜，則人民對其所為有關公共事務之批評，自應嚴格
    認定其是否確有實際惡意。是衡以行為人及相對人間之身分
    、言論內容對於相對人名譽及公益影響之程度，應建構不同
    的真實查證義務，此乃因上開類型之相對人較有能力澄清事
    實，且掌握較多社會資源，彼等所言所行，亦動輒與公共利
    益攸關等特質，應受到較大程度之公眾檢驗或民主機制之制
    衡，而為合理化差別待遇之所在。故行為人所製作有關可受
    公評之事之文宣內容或公開發表之意見，縱嫌聳動或誇張，
    然其目的不外係在引起其他公民之注意，增加公民對公共事
    務之瞭解，並可提供公民更多且深入的資訊。對於所謂出於
    「善意」，所以採取極嚴格之認定標準，係在避免寒蟬效應
    （Chilling Effect），避免公民因畏懼有侵害名譽之虞，
    無法暢所欲言，或者難以提供更多民眾想關心及參與的資訊
    ，甚且亦難有效發揮監督公務員或公眾人物之功能。因此，
    表意人就該等事務，對於具體事實有合理之懷疑或推理，而
    依其個人主觀之價值判斷，公平合理地提出主觀之評論意見
    ，且非以損害他人名譽為唯一之目的者，不問其評論之事實
    是否真實，即可推定表意人係出於善意，而應由主張名譽受
    到損害之當事人舉證證明被告有「實際惡意」。是以，對前
    開誹謗罪阻卻構成要件之標準，應從寬採取「合理評論原則
    」（Fair Comment Principle）及實際惡意原則（Actual M
    alice Principle），始足以保障。
  ㈢本件自訴意旨固指自訴人中國醫藥大學附設醫院具有加馬刀
    治療設備之設置許可，自訴人周德陽醫師、林○○醫師亦均受
    過加馬刀相關訓練，且具備合格證書，為具執行加馬刀治療
    之專業醫師，並提出行政院原子能委員會92年1月23日會輻
    字第0920001658號書函影本、行政院原子能委員會106年11
    月1日醫物字第0000000號放射性物質許可證影本、中國醫藥
    大學附設醫院加馬刀治療流程作業標準書、自訴人周德陽醫
    師之資歷簡介、林○○醫師資歷簡介、各1份、自訴人周德陽
    醫師之相關證書2份、林○○醫師相關證書3份為憑（見原審卷
    一第25至44頁）。然被告於原審準備程序時供稱：我是臺灣
    目前個位數的「加馬刀治療」專家之一，我知道周德陽醫師
    、林○○醫師沒有取得加馬刀執照，自訴狀所提「The 6th Co
    ngress of Asian Society for Stereotactic,Functional 
    and Computer Assisted Neurosurgery（即原審卷一第37頁
    ）」、「Congress of the European Society forStereota
    ctic and Functional Neurosurgery（即原審卷一第41頁）
    」是醫學年會的參加證，這個參加證與加馬刀沒有關係；「
    Leksell Gamma Knife Training Program（即原審卷一第35
    頁）」、「Principles and Practice of Gamma Knife Rad
    iosurgery Special Emphasis on Perfexion Training（即
    原審卷一第43頁）」是科普講習會的參加證，跟加馬刀有一
    點關係，真正的課程有3天，參加這個課程也不可以從事加
    馬刀的治療，這個課程是普通課程的介紹，不是只有醫師才
    能參加；「Leksell Stereotactic Neurosurgery for Leks
    ell Stereotactic System Users（即原審卷一第44頁）」
    實質是廠商回扣的活動，廠商是○○○公司，臺灣大概有100個
    人有這張證書，這個證書跟加馬刀有一點點關係，加馬刀需
    要頭架，這個廠商有賣，這個證書是廠商介紹如何使用頭架
    的課程，因為加馬刀要使用到頭架，但是不會因為有這張證
    照就去從事加馬刀的治療，有這張證照也不能從事加馬刀治
    療；另行政院原子能委員會之函文及許可證（即原審卷一第
    25、27頁）都是用我的執照去申請的，中國醫藥大學附設醫
    院申請的時間是我還在中國醫藥大學附設醫院的時候，我已
    經離開3年，應該拿變更後的資料換證，此外，臺灣其他醫
    院的加馬刀治療都有2位醫師及1位放射物理師，也都有受訓
    至少1年，臺灣其他醫院都有遵循美國規定，只有周德陽醫
    師跟林○○醫師參加3天非醫師也能參加的科普講習就從事加
    馬刀治療等語（見原審卷一第78至79頁）；而自訴人周德陽
    醫師於原審準備程序中亦陳稱：原審卷一第35、145頁（同4
    1頁）的證書是瑞典訓練中心開的證書，當時全世界只有二
    個中心，這些證書不可能是假的，這個課程為期5天，不是3
    天等語（見原審卷一第280、283頁），則不論是3天或5天之
    短期受訓期間，被告身為自訴人中國醫藥大學附設醫院加馬
    刀治療中心已離職之醫師，就醫師及醫療院所需具備何種要
    件、資格，始得為病患進行加馬刀放射治療乙事，確已有相
    當之探究與瞭解，足認被告於上開時間，在其臉書網頁上張
    貼前揭文字內容時，已有相當理由確信其所指摘或傳述之事
    為真實，被告並非全無憑據，徒憑一己之見逕予杜撰、揣測
    ，且上開文字內容係被告個人主觀之感受，公開以文字表示
    其個人之看法、主張，並予評論
　　。被告主觀上既有確信「所指摘或傳述之事為真實」之認識
    ，其張貼前揭內容時，主觀上自無誹謗自訴人之「真實惡意
    」。
  ㈣又經原審依職權就中國醫藥大學附設醫院周德陽醫師、林○○
    醫師是否為可為病患進行加馬刀放射治療之合格醫師乙事函
    詢結果：⑴衛生福利部於109年5月19日回函表示：加馬刀屬
    「特定醫療技術檢查檢驗醫療儀器施行或使用管理辦法」（
    下稱特管辦法）列管之高能遠距放射治療設備，其醫療機構
    條件、操作人員資格及其他應遵行事項等應符合特管辦法附
    表二項目五之規定，醫療機構使用該醫療儀器項目並應依特
    管辦法第6條規定，檢具相關文件向直轄市、縣（市）主管
    機關申請核准登記，始得為之；依本部醫事管理系統，周德
    陽醫師領有外科專科醫師及神經外科專科醫師證書，林○○醫
    師領有神經外科專科醫師證書，依系統資料前揭2位醫師並
    未登記為高能遠距放射治療設備之操作人員，不具操作該項
    儀器之資格等情，有衛生福利部109年5月19日衛部醫字第10
    90015261號函暨所附特定醫療技術檢查檢驗醫療儀器施行或
    使用管理辦法、附表二各1份（見原審卷一第97至113頁）在
    卷可佐；於109年8月18日回函稱：國內加馬刀治療係由神經
    外科、放射腫瘤科、放射診斷科組成醫療團隊共同執行，有
    關加馬刀病人篩選、健保事前審核申請，實務上多由神經外
    科提出，惟不限於神經外科，又加馬刀手術術前準備及治療
    計畫得由神經外科、放射腫瘤科、放射診斷科共同參與，主
    要由神經外科醫師負責立體定位頭架放置，放射診斷科醫師
    協助病灶影像檢查，治療計畫經醫療團隊之醫師共同討論後
    ，由放射腫瘤科醫師進行治療計畫優化與劑量確認，治療之
    執行，由醫事放射師操作加馬刀儀器，並於醫療團隊之醫師
    指示下進行，另中國醫藥大學附設醫院周德陽醫師、林○○醫
    師皆具神經外科專科醫師資格，參與上揭加馬刀治療醫療團
    隊尚符合醫療常規，惟加馬刀屬特管辦法列管之高能遠距放
    射治療設備，其操作人員仍應符合該辦法規定等情，有衛生
    福利部109年8月18日衛部醫字第1090026149號函（見原審卷
    一第369至370頁）附卷可參。⑵衛生福利部中央健康保險署
    回函表示：加馬刀為高能遠距放射治療設備，屬特管辦法規
    範項目，中國醫藥大學附設醫院業依特管辦法向地方政府衛
    生局報備，經核可並發函本署備查，倘患者符合適應症並經
    臨床專業評估，醫師提出事前專案申請並經本署核可，醫療
    院所得依實際提供診療項目，按醫師開立之醫囑及支付標準
    規定申報健保費用，至於實際執行流程係涉臨床專業及各醫
    療院所作業程序，本署尊重各院所按相關法規規定及其專業
    訂定流程等情，有衛生福利部中央健康保險署109年8月14日
    健保醫字第1090033846號函（見原審卷一第307至308頁）附
    卷足參。⑶臺中市政府衛生局回函稱：中國醫藥大學附設醫
    院所使用之加馬刀係屬高能遠距放射治療設備，其設備及操
    作人員已依特管辦法向本局報准，且可提供該項醫療器材（
    加馬刀）行政院原子能委員會之相關證述及許可證，另周德
    陽醫師、林○○醫師皆具醫師證書、神經外科專科及放射線訓
    練證書，且經抽查病歷紀錄後，執行該項治療係有醫事放射
    師、神經外科醫師、放射腫瘤科醫師共同簽章等情，有臺中
    市政府衛生局109年5月21日中市衛醫字第1090051618號函（
    見原審卷一第117頁至第118頁）在卷可憑。
　㈤依上開各函文可知，加馬刀屬高能遠距放射治療設備，其醫
    療機構條件、操作人員資格等事項均應符合特管辦法之規定
    ，而依110年2月9日修正施行前之特管辦法第6條附件二項目
    五規定，或依110年2月9日發佈施行之特管辦法第6條附件二
    項目五規定，均僅明訂「操作人員應具下列資格之一：放射
    腫瘤科專科醫師。二、醫事放射師（士），至少1人具高能
    遠距放射治療設備操作經驗1年以上」，然未明訂參與加馬
    刀治療醫療團隊之神經外科醫師需具備何種資格或取得何種
    訓練證書，是被告身為中國醫藥大學附設醫院加馬刀治療中
    心已離職之醫師，在比較國內、外得進行加馬刀治療之醫療
    院所中，神經外科醫師之訓練過程及資格，且有相當理由確
    信其所指摘或傳述之事為真實後，始為前揭文字內容之發布
    。又依上開說明，立法者為兼顧言論自由之保障，於刑法第
    311條分就「意見表達」，明定阻卻違法事由；而「意見表
    達」，因涉及個人主觀之價值判斷，無所謂真實與否之問題
    ，惟為容許各種價值判斷，對於可受公評之事項，縱然以不
    留餘地或尖酸刻薄之語言文字予以批評，亦應認為仍受言論
    自由權之保障，是刑法第311條第3款規定對於可受公評之事
    ，為適當之評論而善意發表言論者，自得免其刑事責任。而
    所謂「善意」與否，自非以被評論人名譽是否受損、評論人
    是否意在使被評論人名譽受損為判斷之依據，而仍應以其評
    論客觀上是否適當為準。如評論人本於就事論事原則，對被
    評論人之言行為適當合理之評論，即以所認為之事實為依據
    ，加以論證是非，縱其意在使被評論人接受此負面評價，亦
    難認非屬善意發表言論。本件被告雖於其個人臉書網站為上
    開文字內容之發布，而依上開原審向相關主管機關函查結果
    ，亦認中國醫藥大學附設醫院所使用之加馬刀，其設備及操
    作人員已依法報備，並經核可及備查，而自訴人周德陽醫師
    及林○○醫師均有醫師證書、神經外科專科及放射線訓練證書
    ，且經抽查病歷紀錄後，執行該項治療係有醫事放射師、神
    經外科醫師、放射腫瘤科醫師共同簽章；另被告雖曾於107
    年底起向相關主管機關檢舉而查無實證（見本院卷一第119
    至135頁），惟被告係因有相當理由確信其所指摘或傳述之
    事為真實而為上開文字內容之發布，已如前述。又自訴人中
    國醫藥大學附設醫院為全臺大型醫療院所之一，自訴人周德
    陽醫師則為該院神經外科醫師兼院長，被告就自訴人中國醫
    藥大學附設醫院及自訴人周德陽醫師、林○○醫師得否為病患
    進行加馬刀放射治療所為之評論，尚非以虛構之事實貶損其
    人格、地位，或對其身分所為之抽象謾罵，則被告於網路上
    所發表前揭文字既係就關於自訴人中國醫藥大學附設醫院醫
    療事務及自訴人周德陽醫師、林○○醫師有關參與「加馬刀」
    放射治療行為公共事務之可受公評之事，既非全無據以評論
    之依據，是其評論行為應屬憲法所應保障言論自由之意見表
    達，係出於善意發表言論，對可受公評之事，而為適當之評
    論，依刑法第311條第3款之規定應屬不罰。
七、綜上所述，本件自訴意旨所指被告於網路上所發表上開言論
    ，既非出於惡意，且係就自訴人中國醫藥大學附設醫院、周
    德陽醫師、林○○醫師關於醫療事務及「加馬刀」放射治療之
    方式，攸關社會公共利益之事項，而為可受公評之事項，被
    告並無假借言論自由之名，惡意行誹謗之實，難認有何誹謗
    之故意，而自訴意旨提出之證據，或其指出證明之方法，未
    能使本院之心證達到確信其為真實之程度，自難論以刑法第
    310條第2項之加重誹謗罪。此外，復查無其他積極證據足資
    證明被告有自訴人所指之加重誹謗之犯行，本件既不能證明
    被告犯罪，揆諸上開說明，自應諭知被告無罪之判決。
八、原審依調查證據之結果，認被告上開犯罪不能證明，而為被
    告無罪判決之諭知，並無違誤。自訴人上訴意旨仍執前詞，
    以被告之評論確為惡意指摘，應成立加重誹謗之犯行，而指
    摘原審判決不當云云；惟被告於網路上所發表前揭文字既係
    關於自訴人中國醫藥大學附設醫院之醫療事務及自訴人周德
    陽醫師、林○○醫師有關參與「加馬刀」放射治療行為公共事
    務之可受公評之事，縱令被告無法證明其真實性，但仍非全
    無據以評論之依據，被告並無假借言論自由之名，惡意行誹
    謗之實，且其所為並未踰越言論自由之範疇，已如前述，自
    該當誹謗罪之阻卻違法事由，是被告上開行為尚與刑法第31
    0條第2項之加重誹謗罪有間，而自訴意旨提出之證據，或其
    指出證明之方法，未能使本院得以合理確信被告有上開加重
    誹謗之犯行，僅以前詞指摘原審判決為被告無罪之諭知，認
    事用法尚有未洽，其上訴為無理由，應予駁回。
據上論斷，應依刑事訴訟法第368條，判決如主文。　　
中　　華　　民　　國　　111 　年　　1 　　月　　25　　日
            刑事第五庭    審判長法　官  鄭  永  玉
    　　　　　　　　　　　　　　法　官  周  莉  菁
  　　　　　　　　　　　　　　　法　官  卓  進  仕
以上正本證明與原本無異。     
不得上訴。
                                書記官  廖  家  莉
　　　　　　　　　　　　　　　　
中　　華　　民　　國　　111 　年　　1 　　月　　25　　日